【裁判字號】    87,簡上,79
【裁判日期】    890429
【裁判案由】    損害賠償
【裁判全文】
臺灣高雄地方法院民事判決  八十七年度簡上字第七十九號
    上  訴  人  甲○○
    被上訴人    乙○○
右當事人間請求損害賠償事件，上訴人對於中華民國八十六年十二月二十六日本院旗
山簡易庭八十六年度旗簡字第一００二號第一審判決提起上訴，本院判決如左：
    主      文
上訴駁回。
第二審訴訟費用由上訴人負擔。
    事      實
甲、上訴人方面：
一、聲明：
（一）原判決不利於上訴人部分廢棄。
（二）右廢棄部分，被上訴人在第一審簡易之訴及假執行之聲請均駁回。
（三）第一、二審訴訟費用由被上訴人負擔。
二、陳述：除與原判決記載相同者予以引用外，補稱：
（一）被上訴人在原審法院起訴時，將李有錡共列為被告，李有錡依法答辯後，未經
      其同意，被上訴人即將之撤回。
（二）上訴人當時是直行車，並未右轉，不應負肇事責任。
（三）原審法院未將本件車禍送車禍鑑定委員會鑑定，請求將現場圖及員警工作簿資
      料送鑑定以判明肇事責任。
（四）高都汽車股份有限公司之估價單並非收據或統一發票，應無證明損害賠償金額
      之效力。
（五）被上訴人請求之車子烤漆部分是否為必要費用，仍有商榷之餘地。
三、證據：援用原審之立證方法。
乙、被上訴人方面：
一、聲明：求為判決駁回上訴。
二、陳述：除與原判決記載相同者予以引用外，補稱：被上訴人於行駛於內側車道欲
    右轉，始撞上被上訴人之車輛。
三、證據：援用原審之立證方法。
丙、本院依職權向高雄市政府警察局小港分局調閱車禍現場照片五張、向高雄市監理
    處調閱車號ＹＧ－一七七七之自小客車（下稱乙車）車籍資料一份，並訊問證人
    即高都汽車股份有限公司小港服務廠組長黃山。
    理    由
一、本件被上訴人於民國八十六年十一月十三日原審言詞辯論時，撤回對另一被告李
    有錡之起訴，因李有錡僅提出書狀答辯，未為「本案之言詞辯論」，被上訴人對
    之撤回起訴，自屬合法。
二、被上訴人起訴主張：上訴人於八十六年一月十三日十四時許，駕駛ＶＳ－四五四
    六號自用小貨車（下稱甲車），行經高雄市○○區○○路與康莊路口時，因違規
    右轉過失撞擊被上訴人所有，由其駕駛之乙車，造成乙車毀損，經送廠估修，需
    支付工資新台幣（下同）一萬一千六百元、零件八千六百三十一元、烤漆七千六
    百元，共計二萬七千八百三十一元。上開損失係上訴人因過失毀損被上訴人之物
    所致，依民法第一百九十六條上訴人應賠償其物因毀損所減少之價值，爰依法請
    求上訴人如數賠償及自起訴狀繕本送達上訴人翌日起至清償日止，加計法定遲延
    利息等語。上訴人則以係被上訴人違規闖紅燈，其始撞及上訴人乙車，乙車被撞
    後，被上訴人隨即將車輛駛離，破壞現場，並報警處理，且向警方表示願意和解
    ，致警方僅拍照未做筆錄，此由車禍現場圖及照片，即知被上訴人應負本件肇事
    責任等語資為抗辯。
三、被上訴人主張其於八十六年一月十三日十四時許，駕駛其所有乙車，沿高雄市○
    ○路由南向北行駛於外側車道上，行經高雄市○○路口時，遭上訴人駕駛甲車同
    向行駛於內側車道，欲右轉而撞損之事實，已據其於原審提出估價單一紙為證，
    且經原審向高雄市政府警察局交通大隊調閱現場圖、該局小港分局現場圖、員警
    工作簿，然為被告以前開情詞抗辯。查肇事路段為三線道，肇事後上訴人甲車停
    放於沿海路與康莊路交叉口之北向內側車道，車頭略朝東北，車尾略朝西南，被
    上訴人乙車停放在沿海路北向中間車道處，有現場圖及相片為證。雖上訴人主張
    被上訴人車禍後曾移動乙車位置，然為被上訴人否認。姑不論上訴人就此有利事
    實並未能舉證，主張是否與事實相符已非無疑，且依乙車撞擊點係在左後車門靠
    左後輪處，而上訴人除主張被上訴人闖紅燈外，並未爭執被上訴人主張之行駛方
    向即沿沿海路由南向北方向行駛，反之，甲車停放點如上並未移動，且撞擊點在
    前保險槓右前端，此為兩造不爭，準此，縱令乙車確有移動，本院仍得就其他資
    料憑以認定肇事原因。
四、查上訴人雖否認右轉，惟依上訴人所駕甲車右前保險桿受創，被上訴人所駕乙車
    左後車門附近受創，及被上訴人駕駛之乙車係按遵行方向行駛於中間車道上，上
    訴人則於內側車道同向行進，茍上訴人未率行右轉，則其既行駛於自己車道上，
    即令被上訴人所駕乙車闖紅燈，亦不致與同向行駛於中間車道之乙車發生擦撞，
    是上訴人辯稱沒有右轉已不可採。次按四車道以上或同向二車道道路，欲右轉時
    ，應距交叉路口三０公尺前換入外側車道或右轉車道。道路交通安全規則第一百
    零二條第一項第五款明定。本件肇事地段並無內側車道於紅燈時得以右轉之特殊
    燈號，此為上訴人不爭，則自應依上開規定右轉，亦即上訴人如欲右轉康莊路，
    本應變換車道至最外側車道，然其未變換車道即貿然右轉，致擦撞被上訴人之車
    輛，此由上訴人之乙車右保險桿受創、被上訴人之甲車左後車門處受損，及上訴
    人甲車於事故後停放在沿海路與康莊路交叉口之北向內側車道，車頭略朝東北，
    車尾略朝西南等關係位置、車輛受創情形，參諸雙方行向、路線、路況等綜合判
    斷，本件肇事原因係上訴人違規右轉所致明甚，此由當時據報前來處理之高雄市
    政府警察局小港分局之員警於工作紀錄簿中亦為相同之記載，有該工作簿在卷可
    證，所辯未違規右轉，即無可採。按依當時之天候、視線、路況等情事，尚無不
    能注意之情形，詎上訴人仍疏於注意，於內側車道行駛中未遵循上開右轉規定，
    竟貿然右轉，其有過失已明，且其過失與被上訴人乙車受有如上之損害，有相當
    因果關係，從而高雄市政府建設局車輛行車事故鑑定委員會，就本件雖以因當事
    人雙方就號誌各執一詞，無法認定，有該會八九高市車鑑字第二七一九號函一件
    附卷可憑，惟綜合雙方行向、路線、路況與車損情形及車禍發生後之車輛停放狀
    態，尚無礙本院為前揭之認定，從而本件交通事故應由上訴人負全部過失責任，
    被上訴人之主張，堪信為真實。
五、按因故意或過失，不法侵害他人權利者，負損害賠償責任；負損害賠償責任者，
    除法律另有規定或契約另有訂定外，應回復他方損害發生前之原狀；應回復原狀
    者，如經債權人定相當期限催告後，逾期不為回復時，債權人得請求以金錢賠償
    其損害；不法毀損他人之物者，應向被害人賠償其物因毀損所減少之價額，民法
    第一百八十四條第一項前段、第二百十三條第一項、第二百十四條、第一百九十
    六條分別定有明文。又物被毀損時，被害人除得依民法第一百九十六條請求賠償
    外，並不排除民法第二百十三條至二百十五條之適用，依民法第一百九十六條請
    求賠償物被毀損所減少之價額，得以修復費用為估定之標準，但以必要者為限(
    例如：修理材料以新品換舊品，應予折舊) ，被害人如能證明其物因毀損所減少
    之價額，超過必要之修復費用時，就其差額，仍得請求賠償，最高法院七十七年
    五月十七日第九次民事庭會決議（一）可資參照。本件車禍既係上訴人過失所致
    業如前述，且被上訴人又主張以修復費用作為估定減少價額之標準，是本件應審
    究者，乃該估價單所示修理費用是否真實且屬必需？查乙車遭甲車撞後應予修復
    之費用共二萬七千八百三十一元，其中零件為八千六百三十一元、工資一萬一千
    六百元、烤漆為七千六百元之事實，雖據被上訴人提出估價單一紙為證，然為上
    訴人否認。惟上開估價單所示確係依乙車被撞後如何修復所為之估價，且屬必要
    等情，業經證人即高都汽車股份有限公司小港服務廠簽發乙車修復估價單之組長
    黃山結證屬實，參以所示修復部分亦均係本件車禍撞擊位置，及車門既經損壞
    ，自需重行烤漆，始能修復等，足認估價單所示修復費用，核屬必要，上訴人所
    辯即無可採，被上訴人主張堪信為真實。又被上訴人所有乙車為八十一年三月出
    廠，此有兩造不爭之車籍資料影本一份卷可憑，距本件交通事故發生時即八十六
    年一月十三日已達五年之久，被上訴人前揭乙車所需之修復費用二萬七千八百三
    十一元，其中八千六百三十一元為新零件更換毀損之舊零件，揆諸首開說明，以
    修復費用為估定賠償之標準時，應將零件折舊部分予以扣除，始為必要費用，又
    依行政院所頒固定資產耐用年數表及固定資產折舊率之規定，其他各業用客車（
    含本件自小客車）之耐用年數為五年，則被上訴人所得請求之費用，零件部分因
    乙車已出廠五年，然於事故發生前實際上尚得駕駛，因認其折舊應為百分之九十
    （此部份原審認應全部折舊，不得請求，被上訴人未聲明上訴而告確定）。另被
    上訴人車輛受損情形，如須修理，計需工資一萬一千六百元、烤漆七千六百元（
    此部分無折舊問題），合計得請求之金額為一萬九千二百元。
六、綜上所述，被上訴人本於侵權行為之法律關係，請求上訴人給付一萬九千二百元
    元，及自起訴狀繕本送達翌日起即八十六年六月二十二日起至清償日止，按週年
    利率百分之五計算之利息，為有理由，應予准許；逾此部分之請求，為無理由，
    應予駁回。原審就上開應准許部分，為被上訴人勝訴之判決，並就不應准許部分
    ，為上訴人敗訴之判決，於法並無違誤，上訴意旨就其敗訴部分，指摘原判決不
    當，求予廢棄改判，為無理由，應予駁回其上訴。
七、據上論結，本件上訴為無理由，依民事訴訟法第四百三十六條之一第三項、第四
    百四十九條第一項、第七十八條，判決如主文。
中      華      民      國    八十九    年      四      月    二十九    日
                                臺灣高雄地方法院民事第二庭
~B審判長法官  朱玲瑤
~B法      官  陳信伍
~B法      官  黃國川
右為正本係照原本作成。
本判決不得上訴。
中      華      民      國    八十九    年      四      月    二十九    日
~B法院書記官  呂素珍


司法院資訊處製作；財團法人民間司法改革基金會備份。
